【裁判字號】    99,訴,275
【裁判日期】    990420
【裁判案由】    毒品危害防制條例
【裁判全文】
臺灣臺中地方法院刑事判決               99年度訴字第275號
公  訴  人  臺灣臺中地方法院檢察署檢察官
被      告  甲○○
上列被告因毒品危害防制條例案件，經檢察官提起公訴（98年度
毒偵字第4479號），被告於準備程序就被訴事實為有罪之陳述，
經告以簡式審判程序之旨，並聽取當事人意見後，合議庭裁定由
受命法官獨任進行簡式審判程序，本院判決如下：
    主    文
甲○○施用第一級毒品，累犯，處有期徒刑玖月。
扣案之注射針筒壹支沒收銷燬之。
    犯罪事實
一、甲○○前於民國96年間，因施用毒品案件，經臺灣板橋地方
    法院以96年度毒聲字第851 號裁定送觀察、勒戒後，認無繼
    續施用毒品之傾向，於96年7 月17日執行完畢釋放，並經臺
    灣板橋地方法院檢察署檢察官於96年7 月20日，以96年度毒
    偵緝字第227 號、96年度毒偵字第4917號為不起訴處分確定
    。又其於97年間，因詐欺案件，經臺灣板橋地方法院判處有
    期徒刑3月確定，甫於98年9月10日執行完畢。詎甲○○仍不
    知戒除毒癮，於上開觀察、勒戒執行完畢釋放後5 年內，復
    基於施用第一級毒品海洛因之犯意，於98年11月16日晚間11
    時30分許，在臺中市○○路附近某加油站廁所內，將第一級
    毒品海洛因加水稀釋後，以注射針筒注射血管之方式，施用
    第一級毒品海洛因1次。嗣於98年11月17日上午7時20分許，
    在臺中縣潭子鄉○○○路93巷1 號前，甲○○因另涉犯竊盜
    案件，為警埋伏查獲時，於犯罪偵查機關尚未發覺其上開施
    用毒品犯行前，即主動將其外套內側口袋內有海洛因殘留之
    注射針筒1 支交出，並供承其有上開施用毒品犯行，自首並
    接受裁判。
二、案經臺中縣警察局豐原分局報請臺灣臺中地方法院檢察署檢
    察官偵查起訴。
    理    由
一、訊據被告甲○○對於在上開時、地，非法施用第一級毒品海
    洛因1 次之犯罪事實供承不諱，且被告為警查獲時所採集之
    尿液，經送詮昕科技股份有限公司檢驗結果，確呈第一級毒
    品海洛因水解後之嗎啡陽性反應，有該公司出具之濫用藥物
    尿液檢驗報告1 紙，在卷可稽，此外，復有被告所有供其施
    用第一級毒品海洛因所用之注射針筒1 支扣案可資佐證，而
    該針筒經送請行政院衛生署草屯療養院鑑定之結果，確有檢
    出海洛因反應，有該院鑑定書一紙，附卷可憑，足見被告之
    自白與事實相符，堪予採信。從而，本件事證明確，被告施
    用第一級毒品海洛因1次之犯行，至堪認定。
二、被告前於96年間，因施用毒品案件，經臺灣板橋地方法院以
    96年度毒聲字第851 號裁定送觀察、勒戒後，認無繼續施用
    毒品之傾向，於96年7 月17日執行完畢釋放，並經臺灣板橋
    地方法院檢察署檢察官於96年7 月20日，以96年度毒偵緝字
    第227 號、96年度毒偵字第4917號為不起訴處分確定等情，
    有臺灣臺中地方法院檢察署刑案資料查註紀錄表及臺灣高等
    法院被告前案紀錄表各1 份附卷可參。被告於前案觀察、勒
    戒執行完畢釋放後，5 年內再犯本件施用第一級毒品罪，應
    予依法論科。
三、查海洛因係毒品危害防制條例第2條第2項第1 款所規定之第
    一級毒品。被告於前案觀察、勒戒執行完畢釋放後5 年內再
    行施用第一級毒品海洛因之行為，核係犯同條例第10 條第1
    項之施用第一級毒品罪。其持有毒品之行為，意在供己施用
    ，故持有之低度行為，應為施用之高度行為所吸收，不另論
    罪。被告前於97年間，因詐欺案件，經臺灣板橋地方法院判
    處有期徒刑3月確定，甫於98年9月10日執行完畢等情，有前
    揭紀錄表2份附卷可按，其於有期徒刑執行完畢後5年內，再
    故意犯本件有期徒刑以上之罪，為累犯，應依法加重其刑。
    又按刑法第62條所謂發覺，固非以有偵查犯罪權之機關或人
    員確知其人犯罪無誤為必要，而於對其發生嫌疑時，即得謂
    為已發覺；但此項對犯人之嫌疑，仍須有確切之根據得為合
    理之可疑者，始足當之，若單純主觀上之懷疑，要不得謂已
    發生嫌疑（最高法院72年臺上字第641 號判例參照），因此
    所謂「發覺」，並不包括單純主觀上之懷疑，而需偵查犯罪
    職權之公務員，至少應已知該犯罪事實之梗概始足當之，經
    查，本件被告因另涉犯之竊盜案件，為警埋伏查獲時，即主
    動將其外套內側口袋內注射針筒1 支交出，並供承其有於犯
    罪事實欄所載時、地施用第一級毒品海洛因之犯行，在此之
    前尚無客觀跡證顯示被告有施用毒品犯行等情，有臺中縣警
    察局豐原分局刑事案件報告書及被告98年11月17日警詢筆錄
    各1 份，附卷可證。是本件被告於其另案竊盜案件為警查獲
    時，在客觀上既無確切之根據，得以產生被告有施用毒品犯
    行之合理懷疑之情形下，即主動將其外套內側口袋內注射針
    筒1 支交出，並向警員坦認有本件施用毒品之犯行，揆諸前
    揭判例意旨，應有自首規定之適用，而應依刑法第62條前段
    規定減輕其刑，並先加重後減輕之。爰審酌被告素行不佳，
    有多次施用毒品犯罪之素行，其因施用毒品，經觀察、勒戒
    執行完畢後，仍不思戒惕，且無視於毒品對於自身健康之戕
    害及國家對於杜絕毒品犯罪之禁令，再次施用毒品，未見戒
    除惡習之決心，惡性非輕，然念及被告犯後能坦承犯行，態
    度良好，其施用毒品並無危害他人，犯罪手段尚屬平和，暨
    施用毒品者均有相當程度之成癮性及心理依賴，其犯罪心態
    與一般刑事犯罪之本質並不相同，應側重適當之醫學治療及
    心理矯治為宜等一切情狀，量處如主文所示之刑，以示懲儆
    。扣案之注射針筒1 支，經鑑定結果呈海洛因陽性反應，仍
    有海洛因殘留，因海洛因與注射針筒無法析離，爰依毒品危
    害防制條例第18條第1項前段宣告沒收銷燬之。
四、末查被告於97年11月17日，在臺灣臺中地方法院檢察署檢察
    官偵訊時，雖供稱其係向綽號「黑仔」之男子購買毒品，然
    因無法具體說出「黑仔」之特徵及聯絡方式，故檢察官並未
    就「黑仔」部分分案偵辦，此有該署98年1月29 日中檢輝殊
    98毒偵4479字第008516號函，附卷可憑。則本院自無從依毒
    品危害防制條例第17項1項之規定減輕其刑，附此敘明。
據上論斷，應依刑事訴訟法第273條之1第1項、第299條第1 項前
段，毒品危害防制條例第10條第1項、第18條第1項前段，刑法第
11條、第47條第1項、第62條前段，判決如主文。
中    華    民    國    99    年    4     月    20    日
                  刑事第六庭    法  官  林三元
以上正本證明與原本無異。
如不服本判決應於收受判決後10日內向本院提出上訴書狀，並應
敘述具體理由；其未敘述上訴理由者，應於上訴期間屆滿後20日
內向本院補提理由書（均須按他造當事人之人數附繕本）「切勿
逕送上級法院」。
                                書記官  黃雅青
中    華    民    國    99    年    4     月    20    日
附錄本案論罪科刑法條
毒品危害防制條例第10條：
施用第一級毒品者，處6月以上5年以下有期徒刑。
施用第二級毒品者，處3年以下有期徒刑。

司法院資訊處製作；財團法人民間司法改革基金會備份。
